【裁判字號】    98,交聲,279
【裁判日期】    981216
【裁判案由】    聲明異議
【裁判全文】
臺灣屏東地方法院交通事件裁定         98年度交聲字第279號
原處分機關  交通部公路總局高雄區監理所屏東監理站
異  議  人  甲○○
上列受處分人因違反道路交通管理處罰條例案件，對於處分機關
於民國98年7 月24日所為之處分（原處分：屏監違字第裁82-V00
000000號），聲明異議，本院裁定如下：
    主  文
原處分關於裁處受處分人甲○○罰鍰逾新臺幣壹萬玖仟伍佰元部
分撤銷。
上開撤銷部分不罰。
其餘異議駁回。
    理  由
一、原處分意旨略以：異議人即受處分人甲○○於民國98年5 月
    11日凌晨0 時許，駕駛車牌號碼為XM-3386 號之自用一般小
    客車，在屏東縣春日鄉○○村○○○路路口，與其夫李坤耀
    發生爭執，異議人報警後，經屏東縣警察局枋寮分局歸崇派
    出所員警陳業雄到場對其測得呼氣中所含呼氣酒精濃度為每
    公升0.42毫克，超過標準之違規，爰依道路交通管理處罰條
    例第35條第1 項第1 款及第24條第1 項第2 款規定，裁處異
    議人罰鍰新臺幣（下同）44,500元，及吊扣駕駛執照12個月
    ，並施以道安講習。
二、異議意旨略以：受處分人係於當日22時許，因丈夫李坤耀在
    家吵鬧，乃自己從屏東縣春日鄉○○村○○路83號住宅開車
    外出時，當時並未飲酒，至200 公尺遠之屏東縣春日鄉○○
    村○○○路1 號路口前停車，乃步行至附近莊秀妹之家中，
    因心情不佳，始在該處喝酒，直近午夜時分，返回車上欲在
    車中入睡，並未發動車輛開車，惟因夫李坤耀事後外出尋得
    該車，故將該車毀損，受處分人始離車報警，當時另有莊健
    忠在場目睹，詎警到場後僅詢受處分人是否飲酒，不顧受處
    分人迭陳並未駕車之事，逕認為酒後駕車，施以酒測，而據
    以告發處罰，為此懇請鈞院傳喚李坤耀、莊秀妹、莊健忠等
    人詢明事實經過，以維權益。退步而言，縱經認定受處分人
    有酒後駕車，當時酒測值雖為0.42，然警方使用之酒測器係
    容許一定誤差值，依經濟部標準檢驗局規範，本次量結果其
    誤差值為正負5%，換算0.021 ，故上開0.42數值扣除誤差值
    後，僅餘0.399 ，尚未滿0.4 毫克，依違反道路交通管理處
    罰事件統一裁罰基準表，亦只應罰鍰19,500元，為此不服勢
    明異議。
三、按「汽車駕駛人有下列情形之一者，不得駕車：．．二、飲
    用酒類或其他類似物後其吐氣所含酒精濃度超過每公升○‧
    二五毫克或血液中酒精濃度超過百分之○‧○五以上。」、
    「汽車駕駛人，有下列情形之一者，應接受道路交通安全講
    習：．．二、有第三十五條第一項規定之情形。」、「汽車
    駕駛人，駕駛汽車經測試檢定有下列情形之一者，處新臺幣
    一萬五千元以上六萬元以下罰鍰，並當場移置保管該汽車及
    吊扣其駕駛執照一年；因而肇事致人受傷者，並吊扣駕駛執
    照二年．．：一、酒精濃度超過規定標準。」，此道路交通
    安全規則第114 條第2 款、道路交通管理處罰條例第24條第
    1 項第2 款、第35條第1 項第1 款分別定有明文。
四、經查：
  (一)有關呼氣酒精測試器之誤差值，係規定在「呼氣酒精測試器
    及分析儀檢定檢查技術規範」，即「量測結果R 小於0.25
    0m g/l者，檢定公差為正負0.020mg/l ；量測結果R 大於
    等於0. 250mg/l且小於2.000mg/l 範圍者，檢定公差為正負
    5%；量測結果R 等於2.000mg/l 者，檢定公差為20% 。」
    此上開技術規範第3.5 條表2 定有明文。
  (二)本件異議人甲○○於98年5 月11日凌晨0 時許，駕駛車牌號
    碼為XM-3386 號之自用一般小客車，在屏東縣春日鄉○○村
    ○○○路路口，經屏東縣警察局枋寮分局歸崇派出所員警陳
    業雄到場對其測得呼氣中所含呼氣酒精濃度為每公升0.42毫
    克等情，業據異議人於警詢時自承「（妳何時將小客車XM-3
    386 號從家中< 屏東縣春日鄉○○村○○路83號> 開至七佳
    社區○村○路旁？）時間是我打電話報案前5 分鐘開下去的
    。（當時你有無喝酒？喝多少？）有。喝兩瓶啤酒左右。」
    等語，並有呼氣酒精測試值單1 紙可稽，應可信為實在，異
    議人上開辯解，顯係事後卸責之詞，不足採信。又依上開說
    明可知，本件呼氣酒精測試器之誤差值為正負0.021mg/l ，
    是異議人之酒精濃度測試值扣除該誤差值為每公升0.399 毫
    克，雖逾越前揭道路交通安全規則規定之每公升0.25毫克標
    準，但未逾每公升0.4 毫克，故原處分機關所憑以認定異議
    人酒測值之儀器，既有上述之誤差值存在，則異議人於檢測
    時，其呼氣中之酒精濃度是否已達每公升0.42毫克，顯有可
    疑，即自應為有利於異議人之認定，即依逾每公升0.25毫克
    ，未滿0.4 毫克之標準裁罰之。職是異議人確實有駕駛汽車
    經測試檢定酒精濃度超過規定標準之違規行為無訛，本件事
    證既已明確，異議人聲請傳喚上開證人即無必要。
  (三)本件異議人酒後駕駛小型車，測得呼氣酒精濃度逾每公升0.
    25毫克，未滿0.4 毫克，參酌道路交通管理處罰條例第92條
    第3 項及違反道路交通管理事件統一裁罰基準表之規定，其
    罰鍰為19,500元，原處分機關竟予裁罰44,500元，即有違誤
    ，此部分異議人之異議為有理由，自應予以撤銷。
五、次查，本件異議人領有小型車普通駕駛執照乙節，有卷存證
    號查詢汽車駕駛人資料1 紙可稽，而本件異議人確有於上開
    時、地駕駛自用一般小客車而有呼氣酒精濃度超過規定標準
    之違規行為，是依前開規定，原處分關於吊扣駕駛執照及道
    安講習部分之裁罰並無不當，異議人就此部分之異議即無理
    由，應予駁回。
六、據上論斷，應依道路交通管理處罰條例第87條第2 項，道路
    交通案件處理辦法第19條、第20條前段，裁定如主文。
中    華    民    國    98    年    12    月    16    日
                    交通法庭    法  官  曾吉雄
以上正本證明與原本無異。
如不服本裁定應於收受送達後五日內向本院提出抗告書狀敘述抗
告之理由抗告於台灣高等法院高雄分院。
中    華    民    國    98    年    12    月    16    日
                                書記官  林祥玉


司法院資訊處製作；財團法人民間司法改革基金會備份。
